臺灣高雄地方法院刑事判決　　　　　　　　　　　　九十一年度交易字第二五二號
　　公　訴　人　臺灣高雄地方法院檢察署檢察官
　　被　　　告　甲○○
　　　　　　　　乙○○
右列被告等因過失傷害案件，經檢察官提起公訴（九十一年度偵字第四五六七號），
本院判決如左：
    主  文
甲○○因過失傷害人，處拘役伍拾玖日，如易科罰金，以參佰元折算壹日。
乙○○因過失傷害人，處拘役參拾日，如易科罰金，以參佰元折算壹日。
    事  實
一、甲○○未考領有重型機車駕駛執照，於民國九十年八月九日上午，騎乘車牌號碼
    ＸＺＱ─七二○號重型機車附載丙○○，沿高雄市○○區○○路由西往東方向行
    駛，於同日上午十一時許，行經正大路與安溪路無號誌交岔路口時，本應注意車
    前人、車狀況，並隨時採取必要之安全措施，及機車行至未劃分支幹線道之無號
    誌交岔路口，左方車應讓右方車先行，而當時天氣晴朗，柏油路面乾燥無缺陷，
    亦無其他障礙物，視距良好，且依其智識、能力亦無不能注意之情事，詎其疏未
    注前方前方來車，即貿然駛入上開路口，適有乙○○（有配戴安全帽）騎乘車牌
    號碼ＸＲＪ─八二三號重型機車，沿安溪路由南往北行駛而來，亦疏未注意行至
    無號誌交岔路口，應減速慢行，並隨時做停車準備，貿然騎乘機車駛入上開路口
    ，造成乙○○所騎乘之車頭撞及甲○○所騎乘之機車右側車身中間踏板處，使二
    人人、車雙雙倒地，致乙○○受有左踝開放性骨折脫臼之傷害，丙○○受有右足
    跟跟骨骨折之傷害。甲○○、乙○○於肇事後，犯罪未被發覺前，即主動向據報
    前往現場處理且尚不知犯罪嫌疑人之住高雄市政府警察局苓雅分局福德路派出所
    警員黃堂文坦承肇事，俟並接受本院裁判。
二、案經乙○○、丙○○訴訴由高雄市政府警察局苓雅分局移送臺灣高雄地方法院檢
    察署檢察官偵查起訴。
    理  由
一、訊據被告甲○○、乙○○均矢口否認有何過失犯行，甲○○辯稱：是告訴人即被
    告乙○○快速騎乘機車撞到其之機車右側車身，其無過失云云；被告乙○○則辯
    稱：被告甲○○是左方車應禮讓伊先行，伊無過失云云。惟查，本件車禍係發生
    在高雄市○○區○○路與安溪路無號誌交岔路口，車禍發生前，被告甲○○騎乘
    重型機車附載告訴人丙○○，沿正大路由西往東方向行駛，告訴人即被告乙○○
    騎乘機車沿安溪路南往北方向行駛，車禍發生後，被告乙○○之機車車頭毀損，
    被告甲○○之機車右側車身中間踏板處有擦撞痕，且在路口中心處附近留有血跡
    一灘，此有警製道路交通事故調查報告表及車禍現場照片存卷可憑，足見被告甲○○騎乘機車行至上開交岔路口時，與被告乙○○所騎乘之機車車頭發生擦撞無
    訛。再參以被告甲○○於本院審理中自承於車禍發生前未看見被告乙○○騎乘機
    車自其右方行駛而來，及被告乙○○自承在路口前已看見被告甲○○自其左方行
    駛而來等情（見本院審理筆錄），顯見被告甲○○騎至上開交岔路口時，未注意
    車前狀況，而未適時發現告訴人即被告乙○○自其右側直行而來並讓其先行，被
    告乙○○雖看見被告甲○○自其左方行駛，然亦未減速慢行並做隨時停車之準備
    ，逕自駛入上開交岔路口，造成被告甲○○騎乘之機車右側車身中間踏板處與被
    告乙○○騎乘之機車車頭發生碰撞，至為顯然。
二、按汽車（依道路交通安全規則第二條第一款、第三條第六款規定，機車係屬道路
    交通管理處罰條例及該條例第九十二條授權制定之道路交通安全規則所規定之「
    汽車」之一種，下同）駕駛人，應注意車前狀況，並隨時採取必要之安全措施，
    以避免危險之發生，且於行至無號誌交岔路口，應減速慢行，做隨時停車之準備
    ，及行至未劃分支幹線道之無號誌交岔路口，左方車應讓右方車先行，道路交通
    安全規則第九十四條第三項、第九十三條第一項第四款、第一百零二條第一項第
    一款分別定有明文，且亦為機車駕駛人之被告甲○○、乙○○應注意並能注意之
    義務，而當時天氣晴朗，柏油路面乾燥無缺陷，亦無其他障礙物，視距良好，且
    依被告二人之智識、能力等亦無不能注意之情事，詎被告甲○○竟未注意告訴人
    即被告乙○○騎乘機車自其右方行駛而來，並讓被告乙○○之機車先行，即貿然
    駛入路口，造成所騎乘之機車與亦未減速慢行並隨時準備停車之被告乙○○所騎
    乘之機車發生碰撞，被告二人之駕駛行為有過失，灼然至明。雖告訴人即被告乙○○就本件車禍之發生亦有過失，惟此亦不得解免被告甲○○之罪責。復且，本
  件車禍經高雄市車輛行車事故鑑定委員會鑑定意見結果亦認為，被告甲○○無照
    駕駛重型機車左方車未讓右方車先行，為肇事主因；被告乙○○駕駛重型機車疏
    未減速慢行，為肇事次因，此有該會九十年十二月六日高市鑑字第九○一一○八
    ○號鑑定意見書一件附在偵查卷可憑。而告訴人丙○○及乙○○確因本件車禍分
    別受有右足跟跟骨骨折及右踝開放性骨折脫臼之傷害，此有診斷證明書二紙附卷
    可憑，是被告甲○○、乙○○上開過失犯行與告訴人即被告乙○○、告訴人丙○○之傷害間，顯有相當因果關係。本件罪證已臻明確，被告二人過失傷害犯行，
    洵堪認定。
三、核被告二人所為，均係犯刑法第二百八十四條第一項前段之過失傷害罪。而被告
    二人於肇事後，犯罪未被發覺前，即主動向前往現場處理之高雄市政府警察局苓
    雅分局福德路出所警員黃堂文，坦承肇事，業經證人黃堂文證述明確，俟並接受
    本院裁判，合乎自首之要件，應依刑法第六十二條前段規定，減輕其刑。又被告
    甲○○無駕駛執照駕車，因而致人受傷，依法應負刑事責任，應依道路交通管理
    處罰條例第八十六條第一項規定，加重其刑，並依法先加後減。爰審酌被告二人
    犯後態度、過失程度、告訴人所受之傷勢，迄今未賠償告訴人所受損害等一切情
    狀，爰量處如主文所示之刑，並諭知易科罰金之折算標準。
據上論斷，應依刑事訴訟法第二百九十九條第一項前段，道路交通管理處罰條例第八
十六條第一項，刑法第二百八十四條第一項前段、第六十二條前段、第四十一條第一
項前段，罰金罰鍰提高標準條例第一條前段、第二條，判決如主文。
本案經檢察官陳俊宏到庭執行職務。
中      華      民      國    九十一    年      六      月    二十七    日
                                  臺灣高雄地方法院交通法庭
                                      法  官  廖  純  卿
右正本證明與原本無異。
如不服本判決，應於判決送達後十日內，向本院提出上訴狀。
                                      書記官  林  孝  聰
中      華      民      國    九十一    年      六      月    二十七    日
附錄本案論罪科刑法條全文：
中華民國刑法第二百八十四條
 (過失傷害罪)
因過失傷害人者，處六月以下有期徒刑、拘役或五百元以下罰金，致重傷
者，處一年以下有期徒刑、拘役或五百元以下罰金。
從事業務之人，因業務上之過失傷害人者，處一年以下有期徒刑、拘役或
一千元以下罰金，致重傷者，處三年以下有期徒刑、拘役或二千元以下罰
金。
